【裁判字號】    95,訴,339
【裁判日期】    950606
【裁判案由】    強盜
【裁判全文】
臺灣臺南地方法院刑事判決               95年度訴字第339號
公  訴  人  臺灣臺南地方法院檢察署檢察官
被      告  甲○○
                    樓之2
指定辯護人  乙○○  本院公設辯護人
上列被告因強盜案件，經檢察官提起公訴（95年度偵字第2810號）
，本院判決如下：
    主    文
甲○○攜帶兇器竊盜，處有期徒刑陸月，如易科罰金，以銀元
佰元折算壹日。扣案噴霧器壹瓶及電擊棒壹支均沒收。
    事    實
一、甲○○與戊○○原為男女朋友關係。甲○○基於意圖為自己
    不法所有之犯意，於民國九十五年一月二十八日十一時二十
    分許，攜帶其所有可供傷害人生命、身體之噴霧器一瓶及電
    擊棒一支，前往戊○○位於臺南市○○區○○路三段三百八
    十巷五號之住所，且趁無人注意之際，從屋外拉開未上鎖之
    鐵捲門侵入屋內（侵入住宅部分未據告訴），並進入該處二
    樓之戊○○臥房後，著手竊取書桌抽屜內戊○○所有之戒指
    九只、金項鍊一條、鐵製項鍊一條、玉環一只、手環五只、
    金融卡一張、信用卡四張、台胞證、護照、存摺各一本等物
    ，得手後，正欲離去之際，適為戊○○之胞妹己○○、胞弟
    丁○○在上開處所一樓發覺，即由己○○先為報警，再與丁○○一同上前阻止甲○○離去，而丁○○為阻止甲○○離去
    乃持木板毆打甲○○，而甲○○並持其所有可供傷害人身體
    之兇器噴霧器噴向丁○○，致丁○○因而受有化學性結膜炎
    、右腹疼痛之傷害 (傷害部分業據撤回告訴)。嗣經警據報
    趕至上開處所，並當場逮捕甲○○，並扣得上開甲○○所有
    之噴霧器一全及電擊棒一支，而查獲上情。
二、案經臺南市警察局第三分局報告臺灣臺南地方法院檢察署檢
    察官偵查起訴。
    理    由
一、上開犯罪事實，業據被告甲○○坦承不諱，核與證人丁○○
    、己○○證述之情節相符，並有被告所有隨身攜帶之電擊棒
    一支、噴霧器一瓶扣案可證，及臺南市警察局第三分局扣押
    物品目錄表、贓物認領保管單各一份、財團法人奇美醫院診
    斷證明書二份附卷可佐。本件被告犯行，事證明確，堪以認
    定。
二、按刑法第三百二十一條第一項第三款之攜帶兇器竊盜罪，係
    以行為人攜帶兇器竊盜為其加重條件，此所謂兇器，其種類
    並無限制，凡客觀上足對人之生命、身體、安全構成威脅，
    具有危險性之兇器均屬之，且祇須行竊時攜帶此種具有危險
    性之兇器為已足，並不以攜帶之初有行兇之意圖為必要。是
    以，螺絲起子、鉗子等一般家庭日常工具，只要客觀上足對
    人之身體、生命構成威脅，即屬該款所指之兇器，最高法院
    七十九年度台上字第五二五三號判例意旨可資參照。查被告
    甲○○於行竊時所攜帶之噴霧器為可供傷害人身體之物品，
    及其攜帶之電擊棒一支雖未取出使用，係屬質地堅硬之工具
    ，無論被告主觀上是否旨在行兇亦僅用以行竊，在客觀上上
    開物品既具有行兇之危險性，即均屬兇器之一種。核被告所
    為，係犯刑法第三百二十一條第一項第三款之加重竊盜罪。
    公訴意旨認被告係犯刑法第三百二十九條之準強盜罪，尚有
    未洽，惟基本事實同一，本院自應予以審理，並變更起訴法
    條 (理由詳述於後)。爰審酌被告與證人丁○○、己○○之
    姐為男女朋友關係，並其犯罪動機、目的、生活狀況、智識
    程度、所行竊之物品業已為被害人所追回，及被告犯罪後坦
    承犯行，態度良好等一切情狀，量處如主文所示之刑，並諭
    知如易科罰金之折算標準，以資懲儆。
三、又被告持以行竊時所攜帶之電擊棒、噴霧器等物，係被告所
    有之物，業據被告供承在卷，應依刑法第三十八條第一項第
    二款之規定宣告沒收。
四、又公訴意旨雖認被告甲○○竊盜得手，正欲離去之際，為脫
    免逮捕，竟在前開處所一樓，持電擊棒與丁○○、己○○發
    生拉扯及扭打，且以防身噴霧器噴向丁○○，致丁○○因而
    受傷等情。訊據被告辯稱：伊係因竊盜得手後欲離去時，遭
    證人丁○○、己○○二人毆打後自衛而以噴霧器反擊，而當
    時電擊棒係放在伊之口袋內，已經沒有電，伊也未拿出使用
    等語。經查證人丁○○證稱：伊及姐姐己○○回家後，姐姐
    己○○發現樓上有小偷，叫伊不要上樓，要先報警，接著那
    個小偷 (經當庭指認即在庭上之被告甲○○)從樓上下來，
    手上拿著一袋東西，伊即上前質問「你幹嘛來我家？」，他
    回說「來幫你姐姐拿東西」，伊告訴他「你應該等我家有人
    在的時候才來拿」，並要他將手上的東西留下來，之後他就
    想走，伊便抓住他，並先出手拿木板打他的腳，因為他要逃
    走，可是後來伊就一陣亂打，打幾下也忘了，他本來不知道
    我們已經報警，伊打他之後，他便說「別這樣、別這樣」，
    而小偷有舉起手來擋住，當時己○○也幫忙抓住小偷的衣領
    ，不讓他逃走，而住家鐵門已經先被我們關起來，他跑不掉
    ，之後他拿噴霧器噴伊，只噴一下子而已，伊就什麼都看不
    到，但小偷已被伊及姐姐抓住，而伊之妹妹鄭秋鈺在門外喊
    「搶劫」叫鄰居來幫忙，且我們家鐵門關著，外面又有人，
    小偷跑不掉，後來警察就來了，當時伊打被告之木板形狀係
    扁扁的，長型木板，本來是模版上的橫條板，不是直的、長
    的「角仔」，是從家門口拿進來的，而在現場伊沒有看到電
    擊棒，是到警察局才知道他有帶電擊棒等語；證人己○○證
    稱：伊發現小偷 (經當庭指認確係被告甲○○)後就下樓打
    一一○報警，然後跟弟弟一起抓小偷，當時我們先把鐵門拉
    下來，準備要抓小偷，但是沒有上鎖，小偷下樓後，伊看到
    他手上拿一包東西，由丁○○抓住小偷，伊就把那包東西搶
    過來，因為那東西是從樓上拿的，伊想一定是家中的東西，
    沒有問他就搶下來，後來那個小偷一直要往前門跑，當時丁○○有拿一根木棒打小偷，小偷有點反抗，但是沒有還手，
    且用拜託的口氣叫我們不要拉他，並且說「不要打了」，而
    因為弟弟丁○○拿來打小偷的木棒有斷掉，伊右腳的傷可能
    是被那根斷棒割到，右肩的傷應該是因為拉小偷太用力才受
    傷，不是小偷打的，木板打斷之後，丁○○繼續徒手打小偷
    ，小偷有拿噴霧劑噴弟弟，但是沒有噴伊，伊當時也有抓住
    小偷的衣領不讓他逃走，直到警察來為止，小偷在現場沒有
    拿出電擊棒，伊也沒有在現場看到電擊棒後來因為小偷被我
    們抓住，警察來之前，我家鐵門都沒有打開，小偷也沒有試
    著要打開鐵門，而伊和弟弟與小偷扭打時，小偷的帽子有掉
    下來，伊就認出來係姐姐戊○○的男朋友甲○○，小偷知道
    鐵門是拉下的，他企圖要去開鐵門，但是被我們抓住等語。
    經核上開證人丁○○、己○○二人之證詞，足認被告確係竊
    盜得手，正欲離去之際，即遭證人二人所發現，並為證人丁○○持木板毆打數下後，始持隨身攜帶之噴霧器反抗，且只
    噴一下下，證人丁○○不再毆打時，即未以噴霧器繼續反抗
    ，亦未對抓住其衣領之證人己○○進行攻擊，且當時被告亦
    以拜託之口吻請求證人二人讓其離去等情，足認被告持噴霧
    器噴證人丁○○，確係基於自衛而還擊，並非因脫免逮捕而
    基於施強暴之犯意而為攻擊行為，自不該當準強盜之構成要
    件，爰依法變更起訴法條為加重竊盜罪。
據上論斷，應依刑事訴訟法第二百九十九條第一項前段、第三百
條，刑法第三百二十一條第一項第三款、第四十一條第一項前段
、第三十八第一項第二款，罰金罰鍰提高標準條例第二條，判決
如主文。
本案經檢察官丙○○到庭執行職務。
中    華    民    國    95    年    6    月    6    日
                  刑事第八庭  審判長  法  官  蘇義洲
                                      法  官  洪士傑
                                      法  官  徐文瑞
以上正本證明與原本無異。
如不服本判決，應於判決送達後十日內向本院提出上訴狀( 應附
繕本 )。
                                    書記官  李佩珊
中    華    民    國    95    年    6     月    7     日
附錄本案論罪科刑法條全文：
刑法第三百二十一條第一項第三款
犯竊盜罪而有左列情形之一者，處六月以上、五年以下有期徒刑：
三、攜帶兇器而犯之者。


司法院資訊處製作；財團法人民間司法改革基金會備份。
